臺灣基隆地方法院民事判決
110年度訴字第370號
原      告  林良其  
訴訟代理人  林富貴律師
被      告  黃永煌  

            黃美珊  


            黃永從  

訴訟代理人  黃林秋雪
被      告  黃秀英  


            黃薇秀  


            黃崇榮  


            黃昭欽  


            黃雅婷  

            黃雅琳  

            黃政豪  


上列當事人間請求分割共有物事件，本院於民國110年9月16日言
詞辯論終結，判決如下：
    主      文
兩造共有如附表一所示之土地、建物應予變價分割，所得價金由
兩造依如附表二所示之應有部分比例分配。
訴訟費用新臺幣參仟玖佰柒拾元由兩造依附表二所示之應有部分
比例負擔。
    事實及理由
壹、程序方面
一、按因不動產之物權或其分割或經界涉訟者，專屬不動產所在
    地之法院管轄，民事訴訟法第10條第1項定有明文。本件原
    告請求分割兩造共有如附表一所示之土地及建物，位於本院
    轄區，依首開規定，本件訴訟專屬本院管轄，合先敘明。
二、被告黃永煌、黃美珊、黃秀英、黃薇秀、黃崇榮、黃昭欽、
    黃雅婷、黃雅琳、黃政豪經合法通知，未於言詞辯論期日到
    庭，均無民事訴訟法第386條各款所列情形，爰依民事訴訟
    法第385條第1項前段之規定，准原告之聲請，由其一造辯論
    而為判決。
貳、實體方面
一、原告起訴主張：原告於民國108年1月19日因買賣取得坐落新
    北市○○區○○段000地號土地應有部分7分之1，又於109年2月2
    1日因買賣取得系爭土地上之新北市○○區○○段0○號建物即門
    牌號碼新北市○○區○○街00號（下稱系爭建物，與上開土地合
    稱系爭不動產）應有部分7分之1，兩造為系爭不動產之共有
    人，應有部分如附表二所示，因共有人達11人，以原物分割
    顯有困難，系爭不動產亦無不能分割之事由，為此依民法第
    823條第1項、第824條第2項規定，請求變價分割系爭不動產
    ，所得價金按附表二之應有部分比例分配。
二、被告抗辯略以：
　㈠被告黃雅琳、黃雅婷部分：系爭建物現由被告黃永從使用，
    同意變價分割。
　㈡被告黃永從部分：原告當初用7萬元購買系爭不動產，被告僅
    能同意以7萬元買回，系爭建物現由被告黃永從居住使用，
    不同意分割等語。並答辯聲明：原告之訴駁回。
　㈢黃永煌、黃美珊、黃秀英、黃薇秀、黃崇榮、黃昭欽、黃政
    豪經合法通知未到庭爭執，亦未提出書狀為何聲明或陳述以
    供本院參酌。 
三、原告主張兩造共有系爭不動產，應有部分比例如附表二所示
    ，並無依使用目的不能分割之情形，共有人間亦無不能分割
    之約定，有土地及建物登記第一類謄本在卷可稽，且為被告
    黃永從、黃雅琳、黃雅婷所不爭執，而被告黃永煌、黃美珊
    、黃秀英、黃薇秀、黃崇榮、黃昭欽、黃政豪經合法通知並
    未到場，復未提出書狀答辯，堪信為真實。
四、原告請求變價分割系爭不動產，被告黃永從以前詞置辯，本
    院判斷如下：　　
　㈠按各共有人，除法令另有規定外，得隨時請求分割共有物。
    但因物之使用目的不能分割或契約訂有不分割之期限者，不
    在此限，民法第823條第1項定有明文。查系爭土地使用分區
    及使用地類別均「空白」系爭建物主要用途係「住家用」有
    土地及建物登記第一類謄本足憑，依其使用目的並無不能分
    割情形，被告亦未舉證證明共有人間有不分割之約定，原告
    以共有人身分，依上開規定訴請裁判分割系爭不動產，為有
    理由，應予准許。
　㈡次按共有物之分割，依共有人協議之方法行之。分割之方法
    不能協議決定，或於協議決定後因消滅時效完成經共有人拒
    絕履行者，法院得因任何共有人之請求，命為下列之分配：
    以原物分配於各共有人。但各共有人均受原物之分配顯有
    困難者，得將原物分配於部分共有人。原物分配顯有困難
    時，得變賣共有物，以價金分配於各共有人；或以原物之一
    部分分配於各共有人，他部分變賣，以價金分配於各共有人
    ，民法第824條第1項、第2項亦有明文。又分割共有物，究
    以原物分割或變價分配其價金，法院應斟酌當事人之聲明、
    共有物之性質、經濟效用及全體共有人利益等，公平裁量，
    不受共有人主張之拘束。所謂原物分配有困難，係指共有物
    性質上不能以原物分配或以原物分配有困難之情形，例如共
    有物本身無法為原物分割，或雖非不能分割，然分割後將顯
    然減損其價值或難以為通常使用（最高法院98年度台上字第
    223號判決要旨參照）。查系爭土地面積為157.98平方公尺
    ，有土地登記第一類謄本可稽，按共有人如附表二應有部分
    欄所示比例分配結果，被告黃薇秀、黃崇榮、黃昭欽、黃雅
    婷、黃雅琳、黃政豪僅各分得約7.52平方公尺，且系爭建物
    為二層，無法原物分割由共用人各自獨立使用，從不動產最
    大利用角度，原物分割顯有困難，當可認定。又就系爭不動
    產是否由被告黃永從取得全部所有權，並以金錢補償其餘共
    有人等，被告黃永從已陳明與原告未能達成共識，無法購買
    原告之應有部分等情（本院110年9月16日言詞辯論筆錄第2
    頁），應認被告黃永從無受系爭不動產之分配，並以金錢補
    償其餘共有人之意願，足見系爭不動產倘採補償分割方式，
    即將原物分配於被告黃永從，並由被告黃永從以金錢補償原
    告及其餘被告，亦顯有困難。系爭不動產既無法原物分割或
    補償分割，自應予變價分割，買受人可以整體加以開發利用
    ，經良性公平競價之結果，可使系爭不動產之市場價值極大
    化，各共有人能分配之金額增加，反較有利各共有人，且兩
    造亦均可單獨或集資於變賣時參與買受，系爭不動產亦可發
    揮更大之經濟效用，對於共有人而言，自屬有利。本院審酌
    系爭不動產之型態、使用情形、經濟效用、兩造之利益及意
    願等一切情狀，認系爭不動產之分割方法以變價後價金按兩
    造之所有權應有部分比例分配，自屬適當公允。
五、綜上所述，原告依民法第823條第1項規定，訴請准予將系爭
     不動產以變價方式分割，所得價金由兩造按附表二所示之
    應有部分比例分配，為有理由，應予准許。又分割共有物之
    訴，既已由法院准予分割，並為全體共有人定分割方法，依
    民事訴訟法第80條之1規定，由全體共有人依應有部分比例
    分擔訴訟費用，始為公平，諭知如主文第2項所示。
六、本件事證已經明確，兩造其餘之攻擊或防禦方法及所用之證
    據，經本院斟酌後，認為均不足以影響本判決之結果，爰不
    逐一論列，附此敘明。
七、結論：本件原告之訴為有理由，依民事訴訟法第385條第1項
    前段、第80條之1，判決如主文。
中　　華　　民　　國　　110 　年　　9 　　月　　30　　日
                  民事庭法　官　陳湘琳　　　　　
以上正本係照原本作成。
如對本判決上訴，須於判決送達後20日內向本院提出上訴狀。如
委任律師提起上訴者，應一併繳納上訴審裁判費。
中　　華　　民　　國　　110 　年　　9 　　月　　30　　日
                        書記官　林亭如
附表一：
不動產內容  面積（平方公尺） 權利範圍 新北市○○區○○段000地號土地  157.98  林良其、黃永煌、 、黃美珊、黃永從、黃秀英各7分之1，黃薇秀、黃崇榮、黃昭欽、黃雅婷、黃雅琳、黃政豪各21分之1 新北市○○區○○段0○號建物（門牌號碼：新北市○○區○○街00號）  一層：131.41 二層：109.56 陽台：9.22 平台：9.22  同上 
附表二：
編號 共有人姓名 應有部分 1 林良其 7分之1 2 黃永煌 7分之1 3 黃美珊 7分之1 4 黃永從 7分之1 5 黃秀英 7分之1 6 黃薇秀 21分之1 7 黃崇榮 21分之1 8 黃昭欽 21分之1 9 黃雅婷 21分之1 10 黃雅琳 21分之1 11 黃政豪 21分之1